臺灣臺中地方法院行政訴訟判決
110年度交字第485號
原      告  林爵緯  
被      告  臺中市交通事件裁決處
                      設臺中市○○區○○○路00號
代  表  人  黃士哲    住同上
訴訟代理人  黃曉妍律師
上列當事人間交通裁決事件，原告不服被告民國110年11月10日
中市裁字第68-GU0000000號裁決書，提起行政訴訟，本院判決如
下：
    主  文
原告之訴駁回。
訴訟費用新臺幣參佰元由原告負擔。
    事實及理由
一、程序事項：按行政訴訟法第237條之7規定，交通裁決事件之
    裁判，得不經言詞辯論為之。本件屬交通裁決事件，依兩造
    所述各節及卷內資料其事證已臻明確，本院認無經言詞辯論
    之必要，爰不經言詞辯論而為判決。
二、事實概要：
　　原告於民國110年9月30日15時10分許駕駛號牌MRS-1229號普
    通重型機車(下稱系爭車輛），行經臺中市北區中清路一段
    與五權路口，因「未依規定駛入來車道」之違規行為，經臺
    中市政府警察局第二分局（下稱舉發機關）員警認定該車違
    反道路交通管理處罰條例第45條第1項第3款之規定，對原告
    掣開第GU0000000號舉發違反道路交通管理事件通知單。被
    告續於110年11月10日以中市裁字第68-GU0000000號裁決書
    （下稱原處分），依道路交通管理處罰條例第45條第1項第3
    款、第63條第1項第1款及「違反道路交通管理事件統一裁罰
    基準表」之規定，按期限內到案之基準，裁處原告第1階段
    罰鍰新臺幣（下同）900元並記違規點數1點。
三、原告主張略以：
　　因原告遭舉發時拒簽收罰單，員警亦未有告知應到案時間與
    地點，舉發單位無法提出密錄器影像畫面證明，視為未合法
    送達等語。並聲明：原處分撤銷。
四、被告答辯則以：
    原告騎乘機車於公園路往北方向車道上，往南方向行駛，有
    員警目睹為證，復有員警密錄器可佐，認原告逆向行駛，未
    依規定駛入來車道之事證明確，自應受罰。本件為當場舉發
    案件，員警當場製單舉發，原告拒簽拒收，員警於110年9月
    30日15時14分告知應到案時間處所，合於「違反道路交通管
    理事件統一裁罰基準及處理細則」第11條第1項第1款規定，
    原告主張應無理由等語。並聲明：原告之訴駁回。
五、本院之判斷：
(一)依「汽車駕駛人，爭道行駛有下列情形之一者，處新臺幣
    六百元以上一千八百元以下罰鍰：……三、不依規定駛入來
    車道。……」、「汽車駕駛人有下列各款所列條款之一者，
    除依原條款處罰鍰外，並予記點：一、有……第四十五條…
    …情形之一者，各記違規點數一點。」道路交通管理處罰條
    例第45條第1項第3款、第63條第1項第1款分別定有明文。
(二)經查，本院勘驗調查舉發機關提供之採證光碟，製成勘驗筆
    錄附卷為證（見本院卷第83頁），勘驗結果為：員警密錄器
    畫面時間2021/09/30 15：10：23時至15：12：29時員警騎
    乘警用機車沿臺中市北區錦新街往東南方向行駛，右轉五權
    路往西南方向行駛，行駛至中清路一段與公園路口停等紅燈
    ，15：12：29時至15：13：23時畫面顯示原告騎乘機車於公
    園路往北方向車道，一開始車頭朝向員警，之後往南方向行
    駛，員警見狀鳴笛攔查，原告騎乘機車朝五權路往東北方向
    行駛並靠邊停靠，員警查驗原告身分證，並告知應於路口待
    轉。
(三)依上開勘驗結果所示，原告騎乘系爭車輛原先沿臺中市北區
    沿公園路往北方向行駛，之後將將車頭朝公園路往南方向逆
    向行駛，舉發員警見原告逆向行駛，立即攔查等情，原告亦
    不否認其有逆向行駛之行為，是以原告確有「不依規定駛入
    來車道」之違規行為，應可認定。
(四)雖原告主張員警無法提出密錄器影像畫面證明有告知應到案
    時間與地點，視為未合法送達云云，惟按「行為人有本條例
    之情形者，應填製舉發通知單，並於被通知人欄予以勾記，
    其通知聯依下列規定辦理：……拒絕簽章者，仍應將通知聯交
    付該駕駛人或行為人收受，並記明其事由及交付之時間；拒
    絕收受者，應告知其應到案時間及處所，並記明事由與告知
    事項，視為已收受。」處理細則第11條第1 項第1 款定有明
    文。又舉發通知單係用以通知駕駛人所受舉發之交通違規事
    由，並令受舉發之駕駛人得以知悉「應到案日期」及「應到
    案處所」，即完成舉發程序，與該受舉發人是否承認所受舉
    發之違規事實無涉，更不因受舉發人嗣後拒簽拒收舉發通知
    單而有異。倘經舉發違規後，受舉發人就違規事實之存否有
    所爭執，尚得依法定程序提起後續救濟，要非受舉發人當下
    自認無違規情事，即得恣意拒絕簽收舉發通知單圖求卸責，
    此觀前揭違反道路交通管理事件統一裁罰基準及處理細則第
    11條第1 項第1 款所定之擬制送達效果自明，否則不啻鼓勵
    違規駕駛人若有不服警員取締，均可心存僥倖，以拒絕簽收
    、拒絕受告知之投機方式脫免罰責，規避警員之合法舉發（
    臺灣高等法院101年度交抗第679 號裁定參照）。查依卷附
    舉發機關110年10月14日中市警二分交字第1100042827號函
    復說明及員警職務報告略以：「綜觀陳述內容，車號000-00
    00重機車確實不依規定駛入來車道行駛，本案違規屬實」及
    「警員於110年9月30日擔服14時至16時守望勤務，於同(30)
    日15時10分於臺中市北區中清路一段與五權路攔查普重機MR
    S-1229號，該車自中清路一段往公園路方向行駛，行經五權
    路時未依規定駛入來車道，違規人陳述警方未告知應到案時
    間及處所，警員於110年9月30日15時14分告知其應到案時間
    及處所，惟其表示拒簽拒收，舉發違規事實無誤」等語（見
    本院卷第53-55頁）可知，原告對於違規有所爭執並拒絕於
    舉發通知單上簽名，以及收受舉發通知單即駛離現場等情，
    核與舉發通知單（見本院卷第47頁）收受通知聯者簽章欄記
    載「拒簽拒收」以及舉發通知單上方記載「110.09.30 15：
    14 告知違規人應到案時間、處所」、「違規人拒簽、拒收
    」情節相符。足見員警於事後提出職務報告說明其有將本件
    應到案處所及時間等相關權利對原告告知，應堪採信。員警
    當日執勤時雖有密錄器，但可能因時間較久而將攔停後之舉
    發經過刪除，況且並無規定要求員警以密錄器影像畫面證明
    有告知違規人應到案時間、處所；且舉發通知書之目的之一
    ，即在於使受舉發人得知資訊，以方便後續之受罰或救濟，
    原告既然拒絕簽收舉發通知書，即自陷知悉資訊較不明確狀
    態，理應自行注意或另主動探詢確認相關資訊，不能反而以
    拒絕簽收作為質疑舉發程序不全之武器；又原告僅空言泛指
    舉發員警未告知應到案時間及處所，並未提出任何可供本院
    調查之證據，本院自難對原告為有利之認定。依上開說明，
    即已發生擬制送達之效力，故本件舉發程序於法並無不合，
    合予敘明。
六、綜上所述，原告違規事證明確，被告依法所為原處分並無違
    誤，原告訴請撤銷，為無理由，應予駁回。
七、本件第一審裁判費為300元，應由原告負擔，爰確定第一審
    訴訟費用額如主文第2項所示。
據上論結，本件原告之訴為無理由，依行政訴訟法第237條之7、
第98條第1項前段、第237條之8第1項，判決如主文。
中　　華　　民　　國　 111　　年　　5  　月 　 27  　日
　　　　　　　　　行政訴訟庭　法　官   吳俊螢
上為正本係照原本作成。
如不服本判決，應於送達後20日內，向本院提出上訴狀，其未表
明上訴理由者，應於提出上訴後20日內向本院補提理由書（均須
按他造人數附繕本）。上訴理由應表明關於原判決所違背之法令
及其具體內容，或依訴訟資料可認為原判決有違背法令之具體事
實。
中　　華　　民　　國　　111 　年　　5 　　月　　27　　日
                              書記官 　王素珍